【裁判字號】    98,上易,820
【裁判日期】    990728
【裁判案由】    返還土地
【裁判全文】
臺灣高等法院民事裁定                 98年度上易字第820號
    上  訴  人  乙○○
    訴訟代理人  陳淑芬律師
    被 上 訴人  甲○○○
上列當事人間返還土地事件，上訴人對於中華民國99年5月4日本
院第二審判決，提起上訴，本院裁定如下：
    主  文
上訴駁回。
第三審訴訟費用由上訴人負擔。
    理  由
一、按民事訴訟法第466條第1項規定，對於財產權訴訟之第二審
    判決，如因上訴所得受之利益不逾新台幣（以下同）100萬
    元者，不得上訴。此項數額，司法院得因情勢需要，以命令
    減至新台幣50萬元，或增至150萬元，同條第3項定有明文。
    茲依司法院（91）院台廳民一字第03075號函：已將民事訴
    訟法第466條第1項所定上訴三審之利益額數，提高為新台幣
    150萬元，並於民國91年2月8日起實施。又對於不得上訴之
    判決而上訴者，原第二審法院應以裁定駁回之，同法第481
    條、第442條第1項定有明文。
二、查本件被上訴人甲○○○於原審起訴請求(一)上訴人乙○○應
    將坐落台北縣新莊市○○段第446-1號土地如本院判決附圖
    一所示A002（面積0.72平方公尺）、A003（面積1.11平方公
    尺）上方之鐵捲門拆除，並將占用土地返還甲○○○；(二)上
    訴人不得在附圖一所示A002、A003、A004（面積合計54.57
    平方公尺）土地上堆放物品、設置障礙或其他妨礙甲○○○
    土地所有權之行為。乙○○則於原審提起反訴，請求(一)確認
    就附圖一所示A002、A003及A004（面積合計54.57平方公尺
    ）部分，有採光、通風、防火、通行之使用權存在；(二)甲○
    ○○應容忍且不得妨礙其於上開土地為通行等使用。經原審
    判決：乙○○應將如附圖一所示A002、A003部分之鐵捲門拆
    除，並將占用土地返還甲○○○；駁回甲○○○其餘之訴及
    上訴人之反訴。兩造就各自敗訴部分提起上訴，甲○○○並
    為聲明之擴張，請求上訴人不得在本院判決附圖三所示斜線
    部分土地（面積10.39平方公尺）上為妨礙甲○○○土地所
    有權之行為。經本院判決(一)原審判決關於駁回甲○○○請求
    乙○○不得在坐落如附圖一所示A002、A003、A004部分土地
    中如附圖二所示E、F、G部分（不含附圖三斜線部分）為妨
    礙甲○○○土地所有權行為之訴之裁判廢棄；(二)乙○○不得
    在如附圖二所示E、F、G部分為妨礙甲○○○土地所有權之
    行為；(三)甲○○○其餘上訴及追加之訴、乙○○之上訴均駁
    回。乙○○不服本院上開判決，就其敗訴部分提起第三審上
    訴，是乙○○之上訴利益包含本訴敗訴部分：(一)其應否將坐
    落系爭土地如附圖一所示A002（面積0.72平方公尺）、A003
    （面積1.11平方公尺）上方之鐵捲門拆除，並將占用土地返
    還甲○○○，及(二)其就系爭土地如附圖一所示A004及附圖三
    所示斜線部分（面積合計63.13平方公尺）究有無堆放物品
    、設置障礙或出租、出借第三人之使用權及反訴確認甲○○
    ○應容忍其採光、通風、防火、通行之使用權。
三、經查上開(一)部分乃甲○○○依所有物返還請求權請求返還無
    權占有之土地，訴訟標的價額如上訴人主張，以該部分土地
    之公告現值為其起訴時之市價，為74,664元（計算式：97年
    1月間每平方公尺公告現值40,800元×占有土地面積1.83〔
    平方公尺〕＝74,664元）。至(二)部分及反訴部分均僅為排除
    侵害或容忍使用，尚與所有物之返還有間，利益自不若土地
    本身之價值，原審酌依申報地價年息百分之十計算十年所獲
    之利益核定訴訟標的價額為567,528元（原審卷第367頁），
    並據此命乙○○、甲○○○繳納上訴第二審裁判費，兩造就
    訴訟標的價額之核定均無意見，亦如數繳納一、二審裁判費
    ，嗣甲○○○於本院擴張請求乙○○就附圖三所示G斜線部
    分10.39平方公尺不得有妨害所有權行為，亦屬使用權之爭
    執，因起訴時申報地價10,400元，有土地登記謄本可證（原
    審卷第9頁），依年息百分之十計算十年所獲之利益核定第
    (二)部分訴訟標的價額為656,552元（計算式：10,400元×63.
    13〔平方公尺〕＝656,552元）。從而乙○○提起第三審之
    上訴利益為1,298,744元（計算式：74,664元＋656,552元＋
    567,528元＝1,298,744元），兩造於第一、二審亦均照此繳
    納裁判費，乙○○於本院判決後始主張應以土地之公告現值
    40,800元作為核算基準，故本訴部分上訴利益1,834,368元
   （40,800元x22.48〔平方公尺〕＋40,800元x20.65〔平方公
    尺〕＋74,664＝1,834,368元），反訴部分上訴利益為2,226
    ,456元（40,800元x54.57〔平方公尺〕＝2,226,456元），
    然就土地使用權所獲利益應不及土地現值，已如上述，乙○
    ○主張均以公告現值計算，尚不足採。準此，乙○○所受上
    訴利益未逾150萬元，依首揭說明，不得上訴於第三審，其
    提起本件上訴為不合法，應予駁回，裁定如主文。
中    華    民    國    99    年    7     月    28    日
                          民事第九庭
                              審判長法 官 黃熙嫣
                                    法 官 林玲玉
                                    法 官 陳玉完
正本係照原本作成。
如不服本裁定，應於收受送達後10日內向本院提出抗告狀，並應
繳納抗告費新台幣１千元。
中    華    民    國    99    年    7     月    29    日
                                   書記官  鎖瑞嶺

司法院資訊處製作；財團法人民間司法改革基金會備份。
